臺灣高雄地方法院民事判決　　　　　　　　　　　　　九十二年度醫字第六號
　　原　　　告　丙○○
　　法定代理人　丁○○
　　　　　　　　甲○○
　　訴訟代理人　蘇俊誠　律師
　　複　代理人　蘇榮達　律師
　　被　　　告　乙○○○○○○.
　　訴訟代理人　何永福　律師
　　複　代理人　廖耿璋
當事人間損害賠償事件，本院於民國九十三年六月一日言詞辯論終結，判決如下：
    主      文
原告之訴及假執行之聲請均駁回。
訴訟費用由原告負擔。
    事      實
甲、原告方面：
一、聲明：
  (一)被告應給付原告新台幣（下同）三百九十九萬二千五百五十元，及自起訴狀繕本
    送達翌日起至清償日止，按年息百分之五計算之利息。
  (二)訴訟費用由被告負擔。
  (三)原告願供擔保，請准予宣告假執行。
二、陳述：
  (一)被告黃富誠係高雄市苓雅區○○○路三四六號「四季眼科診所」之醫師兼負責人
    ，因與原告之父丁○○熟識，並知原告患有近視，即向丁○○大力鼓吹「ＡＯＳ
    」（即角膜塑型）視力矯正方法（以下簡稱角膜塑型矯正法）可降低及控制原告
    之近視度數，經丁○○同意後，被告乃於九十年二月二十四日，在上址眼科診所
    內，交付矯正鏡片（夜戴型）與原告配戴。嗣於九十年十二月十八日，原告因眼
    睛疼痛不堪，經送往財團法人長庚紀念醫院高雄分院及李瑞峰醫師開設之「世驊
    眼科診所」急診後，始發覺原告因配戴矯正鏡片發生右眼角膜潰瘍，至今仍無法
    完全痊癒。
  (二)以被告為眼科專業醫師，其應知角膜塑型矯正法並未在國內醫學界獲得普遍性之
    接受，且此等矯正方法有其危險性及不良副作用，依醫療法第四十六條第一項規
    定，被告自應於事前告知說明有關手術成功率及可能之併發症、危險，被告竟未
    於矯治前告知原告及原告之父母有關角膜塑型矯正法可能因夜戴型鏡片較易造成
    角膜缺氧，形成角膜上皮缺損，一旦遭受細菌感染，即有造成嚴重角膜潰瘍之危
    險，並一再向原告之父母保證此種矯正方法絕無副作用，顯有違其應負之告知說
    明義務；況倘原告之父母知悉角膜塑型矯正法具有前述之危險，原告之父母絕無
    讓原告接受此等矯正方法之可能，原告之右眼亦不會發生角膜潰瘍之傷害，可知
    被告未盡其告知說明義務與原告之傷害間具有因果關係。另原告於配戴矯正鏡片
    後，曾多次向被告反應眼睛不適，被告竟未告知原告應立即永久停戴矯正鏡片，
    確實查證原告之眼睛不適是否係因配戴矯正鏡片引起，僅以一、二天即可自行復
    原搪塞，終致原告發生右眼角膜潰瘍之傷害，其醫療行為具有過失至明，並與原
    告之傷害間具有因果關係無疑。
  (三)原告因被告過失醫療行為致右眼角膜潰瘍，原告自得依民法侵權行為之法律關係
    ，請求被告賠償其損害。另消費者保護法並未排除醫療行為之適用，依消費者保
    護法第七條規定，被告亦應負有損害賠償之責。另兩造間存有角膜塑型矯正合約
    ，被告提供不完全之醫療給付，致原告受有右眼角膜潰瘍之傷害，原告亦得依民
    法第二百二十七條請求損害賠償。爰就原告請求之金額分述如下：
    (1)醫療費用：四萬四千七百一十九元。
    (2)減少勞動能力之損害：原告因此傷害減少勞動能力百分之五十，以未來薪資每
      月一萬五千元計算，原告一年減少勞動能力之損害為九萬元，而原告自年滿二
      十歲起即有勞動能力，算至六十歲退休止，依霍夫曼係數計算扣除中間利息後
      ，原告減少勞動能力之損害共計一百九十四萬七千八百三十五元。
    (3)精神損害：原告因被告過失之醫療行為導致右眼角膜潰瘍，疼痛至極，並面臨
      眼睛終身無法痊癒之恐懼，被告事後並一再推卸責任，致原告精神受有極度之
      痛苦，另參酌兩造之身分地位，故請求精神慰撫金一百五十萬元。
    (4)懲罰性賠償金：依消費者保護法第五十一條規定請求懲罰性賠償金五十萬元。
    (5)綜上，原告得請求之金額共計三百九十九萬二千五百五十四元。
  (四)本件經檢察官送請行政院衛生署醫事審議委員會鑑定結果，雖認被告之醫療行為
    並無過失，然被告從未交付所謂「黃色說明書」與原告或原告之父母，被告於九
    十一年七月十日警訊中提出之原告病歷資料，亦未曾記載被告有交付黃色說明書
    ，惟被告其後於九十一年八月六日偵訊時所提出之原告病歷資料，竟於空白處加
    註「給角膜塑型之黃色說明書」字樣，顯見被告所提供之病歷資料不實，行政院
    衛生署醫事審議委員會依據不實之病歷資料所為之鑑定，其結果自無可採；況以
    該黃色說明書載有「長期的控制，必須要有耐心，一般十八歲前均需配戴」、「
    避免角膜感染」等語，一般家長若知角膜塑型矯正法具有角膜感染之危險，絕無
    使小孩接受此等矯正之可能，由此亦可見被告確未交付所謂之黃色說明書；另參
    酌被告所提出之矯正紀錄表，其於九十年八月二十五日檢查之結果記載「微刮傷
    」，若係角膜微刮傷，被告為何未做相對處理？若係鏡片微刮傷，被告為何未做
    修復處理？顯見被告之醫療行為確具有過失。
  (五)對被告抗辯之陳述：
    (1)被告所負之告知說明義務不僅止於告知病患如何清潔維護鏡片及回診，並應在
      治療前向病患家屬說明可能之危險及併發症，治療後並應向病患說明回診之目
      的及必要性，及發生突發狀況時之緊急處置，而被告所交付之「美夢近視矯正
      鏡片使用須知」所強調者乃係有關鏡片之保養，並未提及可能之併發症及危險
      ，其上複檢看診次數所載「免費看診」，實際上亦僅係視力檢查而已，並非看
      診，自不能以此抗辯其已要求原告定期回診，並盡其告知說明義務。
    (2)又行政院衛生署醫事審議委員會之鑑定報告係採用美國柏克萊大學及俄亥俄大
      學之安全性評估為其論據，惟本件既係發生於我國，自應採用我國權威大學或
      機構之鑑定結論始是，行政院衛生署醫事審議委員會捨此不為，可見此等技術
      在我國仍未普遍而有其陌生性及危險性，況此項治療方式在國外係針對某些不
      適合配戴眼鏡之行業人員使用，原告為年僅九歲之幼童，是否具有相同之安全
      性更非無疑，是被告執外國醫學文件為主張，自不可採。
    (3)另被告診所之護士電致原告並非係要求原告回診，而係為要求原告之父繳清矯
      正鏡片之全部醫療費用；且證人歐淑琦乃被告診所之護士，其證述確有交付黃
      色說明書一節，實無可採。
    (4)原告否認被告有關鏡片廠商已對鏡片為處理之陳述，且倘廠商已經處理，被告
      何需在九十年八月二十五日檢查時贅載「微刮傷」等字樣，顯然微刮傷係九十
      年八月二十五日檢查時存在之瑕疵，被告明知鏡片有微刮傷，仍將之交付與原
      告配戴，其有過失至明；且依證人歐淑琦所述，鏡片如有破損即會建議病患換
      新，是被告未建議原告換新鏡片，自亦屬有所過失。
三、證據：提出長庚紀念醫院九十年十二月二十九日診斷證明書、世驊眼科診所九十
    一年五月三十日診斷證明書、臺灣時報九十一年七月三日新聞剪報、醫療費用明
    細表、病歷紀錄表、矯正紀錄表、消費者保護法對醫療行為的適用一文節印影本
    等件為證。
乙、被告方面：
一、聲明：
  (一)原告之訴及假執行之聲請均駁回。
  (二)訴訟費用由原告負擔。
  (三)如受不利判決，被告願供擔保請准免為假執行。
二、陳述：
  (一)實施角膜塑型矯正法應注意隱形眼鏡鏡片之清潔維護及定期回診檢查，以避免發
    生角膜感染，而被告在為原告實施角膜塑型矯正法前，除已口頭告知原告及其父
    母有關鏡片清潔及定期回診之重要性外，並有交付「美夢近視矯正鏡片使用須知
    」及「ＡＯＳ及應注意事項」之說明書（即黃色說明書）與原告，其上均有記載
    鏡片之使用方法、注意事項，並載明應回診之時間，及小孩需父母協助幫忙清潔
    以避免角膜感染、如有不適應立即回診等事項，足見被告已盡其告知說明之義務
    。且角膜塑型矯正法係經行政院衛生署允許之醫療行為，外國醫學文獻亦均有肯
    認之報告。
  (二)原告於九十年二月二十四日開始實施角膜塑型矯正法後，原應於九十年二月二十
    五日、二月二十六日連續看診二次，之後第一週、第二週各一次，之後每月一次
    ，惟原告僅於九十年二月二十八日、六月九日、八月二十日、八月二十五日、九
    月一日回診，經被告診所之護士再三電請原告定期回診，原告仍未置理；且原告
    於九十年九月十九日回診時，被告即已發現其角膜上皮有點狀性缺損，被告除給
    藥水、藥膏治療外，並指示其停戴隱形眼鏡，再於九十年九月二十二日回診，惟
    原告仍未回診，是原告於九十年十二月間發生角膜潰瘍，距其回診之九十年九月
    十九日已有三個月之久，自無法排除係因配戴隱形眼鏡以外之因素導致角膜潰瘍
    之可能，且倘原告之角膜潰瘍真係因實施角膜塑型矯正法引起，亦係因原告及其
    父母未依照被告之指示清潔維護鏡片及定期回診所致，被告之診療行為並無過失
    ，本件經送行政院衛生署醫事審議委員會鑑定亦認被告之醫療行為並無過失，自
    無構成侵權行為及債務不履行之餘地。至原告主張被告所提供之病歷資料不實，
    致行政院衛生署審議委員會之鑑定結果有誤一節並非實在，被告提供之八十九年
    十二月三十日病歷紀錄表上原先確實並未記載「給角膜塑型之黃色說明書」等字
    樣，然因原病歷資料均為英文，被告為方便檢察官閱讀方便始加註中文，並因記
    得當日確有交付黃色說明書與原告，故另以中文加註上述文字，是行政院衛生署
    醫事審議委員會據以鑑定之病歷資料並無不實。
  (三)又醫療行為並非商業性質，故無消費者保護法無過失責任之適用，退步言，縱認
    本件確有消費者保護法之適用，被告之醫療行為既已符合專業水準，依消費者保
    護法施行細則第五條規定，即已具備通常可合理期待之安全性，自無負損害賠償
    責任之餘地。
  (四)又原告於九十年八月二十日回診時，被告特將原告鏡片取下送交廠商檢查，九十
    年八月二十五日廠商將鏡片送回被告處，當天原告再來就診並取片，而當日矯正
    紀錄表上記載之「無變形，微刮傷」等字樣，乃係指鏡片廠商對被告之通知，被
    告將之記載在病歷資料上，事實上廠商已對為鏡片刮傷為處理，經被告再度檢查
    確認無問題後，始在病歷資料記載「GOOD」並將鏡片交付與原告，是原告指稱被
    告未對鏡片微刮傷做處理，顯有所誤會。另依證人歐淑琦所述，鏡片破損始有建
    議病患更新之必要，而原告之鏡片僅係微刮傷，並非破損，自無需要求原告換新
    。
三、證據：提出美夢近視矯正鏡片使用須知、黃色說明書、臺灣高等法院高雄分院檢
    察署九十二年度上聲議字第五七二號處分書等件為證。
丙、本院依職權調閱本院九十二年度聲判字第七一號刑事卷宗、臺灣高雄地方法院檢
    察署九十一年度偵字第一五二一四號業務過失傷害案件偵查卷宗，並向財團法人
    長庚紀念醫院高雄分院函詢原告角膜潰瘍之原因及向中央健康保險局高屏分局函
    查原告之就醫紀錄。
    理      由
一、原告起訴主張：被告為眼科專業醫師，於九十年二月二十四日為原告實施角膜塑
    型矯正法，其明知角膜塑型矯正法具有危險性及不良副作用，且未為國內醫學界
    普遍接受，竟未於實施矯正前告知原告及其父母有關角膜塑型矯正法有導致嚴重
    角膜潰瘍之危險，使原告同意接受此等矯正方法，且於原告配戴矯正鏡片後多次
    向其表示眼睛不適時，被告亦未告知原告應立即永久停戴矯正鏡片，並確實檢查
    眼睛不適是否係因配戴矯正鏡片所引起，僅以一、二日即會自行復原搪塞，被告
    遲延未做適當之醫療處置，致原告受有右眼角膜潰瘍之傷害，且終身無法痊癒，
    勞動能力減少百分之五十，爰依侵權行為、消費者保護法及債務不履行之法律關
    係，請求被告賠償醫療費用四萬四千七百一十九元、勞動能力減少之損害一百九
    十四萬七千八百三十五元、精神慰撫金一百五十萬元、懲罰性賠償金五十萬元，
    共計三百九十九萬二千五百五十四元，及自起訴狀繕本送達翌日起至清償日止，
    按年息百分之五計算之利息，並陳明願供擔保，請准予宣告假執行等語。
二、被告則以：被告在為原告實施角膜塑型矯治法前，即已告知原告及其父母有關鏡
    片清潔及定期回診之重要性，並交付相關鏡片使用須知及黃色說明書與原告之父
    ，是被告已盡其告知說明之義務，惟原告於接受角膜塑型矯正法後，均未定期回
    診，屢經被告催促仍置之不理，且原告於九十年九月十九日回診時，被告即發覺
    其角膜上皮有點狀性缺損，除給藥治療外，並指示其停戴隱形眼鏡，再於九十年
    九月二十二日回診，然原告仍未回診，是原告於九十年十二月間發生角膜潰瘍，
    距其回診之九十年九月十九日已有三個月之久，自無法排除係因配戴隱形眼鏡以
    外之因素導致角膜潰瘍之可能，且倘原告之角膜潰瘍真係因實施角膜塑型矯正法
    引起，亦係因原告及其父母未依照被告之指示清潔維護鏡片及定期回診所致，被
    告之診療行為並無過失，本件經送行政院衛生署醫事審議委員會鑑定亦認被告之
    醫療行為並無過失，自無構成侵權行為及債務不履行之餘地等語資為抗辯。
三、原告主張被告於九十年二月二十四日為原告實施角膜塑型矯正法，並交付夜戴型
    隱形眼鏡與原告配戴，及原告於九十年十二月二十八日發生右眼角膜潰瘍等事實
    ，業據其提出長庚紀念醫院九十年十二月二十九日診斷證明書、世驊眼科診所九
    十一年五月三十日診斷證明書、病歷紀錄表、矯正紀錄表等件為證，且為被告所
    不否認，自堪信為真實。惟被告另以前開情詞置辯，是本件之爭點為：(一)被告之
    醫療行為有無過失？(二)醫療行為是否有消費者保護法之適用？原告依據消費者保
    護法第七條請求被告賠償是否有理由？
四、被告之醫療行為有無過失？
  (一)按侵權行為之債，固須損害之發生與侵權行為間有相當因果關係始能成立，惟所
    謂相當因果關係，係以行為人之行為所造成的客觀存在事實，為觀察的基礎，並
    就此客觀存在事實，依吾人智識經驗判斷，通常均有發生同樣損害結果之可能者
    ，該行為人之行為與損害之間，即有因果關係，最高法院九十一年度台上字第一
    四０七號裁判可資參照。
  (二)經查，被告於九十年二月二十四日為原告實施角膜塑型矯正法時，除交付矯正合
    約外，並有交付「美夢近視矯正鏡片使用須知」一紙與原告之父一情，為原告所
    不爭執，自堪信為真實；依前開使用須知所載：「夜戴型於合約一年期間均免費
    看診；第一次連續二天，再來是一週、二週各一次，然後每月一次。」，有前述
    使用須知一紙在卷可參，可知原告於九十年二月二十四日配戴夜戴型矯正鏡片後
    ，原應於九十年二月二十五日、二月二十六日二日連續回診二次，之後第一週、
    第二週各一次，之後再每月一次，而被告既已交付前述使用須知與原告之父丁○
    ○，丁○○亦不否認被告確有指示其回診之時間，原告之父母對此自當知之甚明
    ，惟原告於配戴夜戴型矯正鏡片後，僅於九十年二月二十八日、六月九日、八月
    二十日、八月二十五日、九月一日、九月十九日回診一節，有被告提出之矯正紀
    錄表及病歷紀錄表附卷可參，並與原告之父自承於原告配戴矯正鏡片後僅回診五
    、六次等語相符（參見偵查卷第三三頁），足認原告於配戴矯正鏡片後，確未依
    被告之指示定期回診。原告雖另稱被告並未告知回診之重要，故不能認原告已違
    反應定期回診之義務等語，然任何醫療行為均有其危險性，被告於為原告配戴矯
    正鏡片後囑咐原告需定期回診，其目的除在追蹤原告近視度數獲得矯正之程度外
    ，亦係為確認原告配戴矯正鏡片後之適應情況及其眼睛之整體狀況，此由被告所
    提出之矯正紀錄表除有記載原告視力檢查之結果外，亦有就原告之角膜情況為檢
    查甚明，是回診具有其重要性乃一般人所共知之事，輔以原告之父丁○○亦為執
    業醫師，更無不知回診之重要性之理，是原告主張係因被告未強調回診之重要始
    未回診，故不能認被告已要求原告應定期回診之情，自無可採。
  (三)又按「對於角膜塑型術鏡片之製造過程，目前本署係以管理一般硬式隱型眼鏡之
    管理原則管理之，……凡裝配隱型眼鏡，應屬醫療行為，須經眼科醫師處方使用
    」，此已經行政院衛生署以八十八年八月九日衛署藥字第八八○三八○三四號函
    復中華民國眼科醫學會綦詳，是由上述函文可知角膜塑型矯正法之鏡片裝配，仍
    屬裝配隱型眼鏡醫療行為之一種。而角膜塑型矯正法乃係利用特殊設計之高透氧
    硬式隱形眼鏡有效暫時改善視力之方法，其安全性經美國柏克萊大學之安全性評
    估，並沒有比傳統隱形眼鏡危險，夜戴型角膜塑型鏡片之安全性亦經美國俄亥俄
    大學之安全性評估，並沒有比日戴型隱形眼鏡危險等情，亦有行政院衛生署醫事
    審議委員會九十二年三月十九日衛署醫字第０九二０二００三九四號函附之初步
    鑑定書可參，可知配戴夜戴型矯正鏡片之危險性並沒有比配戴傳統型隱形眼鏡者
    為大。因之，配戴此種矯正鏡片在通常情況下並不會發生角膜潰瘍，其關鍵乃在
    於病患是否按時定期回診，並於早期眼睛不適時接受醫師診治，並視情況停戴鏡
    片，至其眼睛是否會發生紅腫、潰瘍，則與其個人之衛生習慣、有無遵照醫師之
    指示事項息息相關。另經本院函詢財團法人長庚紀念醫院高雄分院有關原告配戴
    之角膜塑型矯正鏡片於一般情形是否會引起潰瘍，據該院答覆稱：「綠膿桿菌為
    結膜表面上的正常菌種，當角膜上皮缺損時即有可能引起細菌感染，而配戴隱形
    眼鏡可能為角膜缺損原因之一。」等語，有該院九十三年二月十九日（九三）長
    庚院高字第０四四一號函在卷可佐，可見本件並無法確定原告角膜潰瘍即係因配
    戴矯正鏡片所引起，是被告是否曾告知配戴此種矯正鏡片有發生角膜潰瘍之虞，
    與原告之傷害間並無因果關係。
  (四)再者，原告於配戴矯正鏡片後，僅於九十年二月二十八日、六月九日、八月二十
    日、八月二十五日、九月一日、九月十九日回診，已如前述，而原告於九十年九
    月十九日回診時，被告已發覺其角膜上皮有點狀性缺損，並指示原告應停戴矯正
    鏡片，並於九十年九月二十二日回診等情，為原告之父丁○○所不爭執（參見本
    院九十年十二月十二日言詞辯論筆錄），然原告於接受診治後，並未遵照醫囑停
    戴隱型眼鏡，及於九十年九月二十二日再次回診，故原告於同年十二月十八日所
    產生之症狀，距被告前為診治之九十年九月十九日已時隔三月之久，自難認二者
    間有相當之因果關係。
  (五)又按，醫院實施手術時，應取得病人或其配偶、親屬或關係人之同意，簽具手術
    同意書及麻醉同意書；在簽具之前，醫師應向其本人或配偶、親屬或關係人說明
    手術原因，手術成功率或可能能發生之併發症及危險，在其同意下，始得為之，
    醫療法第四十六條第一項固定有明文，惟被告為原告實施之角膜塑型矯正法，並
    非以刀、剪為原告作診斷或治療之醫療行為，而係為原告配戴適當之隱形眼鏡，
    自非醫療法第四十六條第一項所稱之手術，是原告執此主張被告應告知其手術成
    功率或可能能發生之併發症及危險，自無可採。
  (六)又原告主張被告並未交付黃色說明書與原告或其父母一節，已為被告所否認，且
    證人即被告診所之護士歐淑琦到庭證稱：確有交付黃色說明書與原告之父等語（
    參見本院九十二年十月三日言詞辯論筆錄），另參酌黃色說明書之形式及內容可
    知，黃色說明書乃被告預先印製提供與病患有關角膜塑型矯正法之介紹，除說明
    有關角膜塑型矯正法之原理外，並說明其優點及注意事項，有黃色說明書一紙在
    卷可參，衡情被告當會在原告父母考慮是否接受角膜塑型矯正法前交付前述黃色
    說明書，以加強其對角膜塑型矯正法之認識，故被告抗辯其確有交付黃色說明書
    與原告父母之詞，應屬可信。況於一般情形下配戴系爭矯正鏡片並不會發生角膜
    潰瘍，其關鍵點乃係在病患有無定期回診並於眼睛不適時立即就醫等情，已如前
    述，是被告有無交付上開黃色說明書，與本件原告所受傷害間，顯無相當因果關
    係。
  (七)至原告指稱被告未處理鏡片微刮傷具有過失一節，惟原告係於九十年八月二十日
    回診時，將鏡片交由被告送往廠商檢查，再於九十年八月二十五日回診時取回，
    為兩造所不爭執，自堪信為真實，而被告於九十年八月二十五日檢查後，並有於
    矯正紀錄表上記載有「GOOD」字樣，亦有矯正紀錄表可參，是被告辯稱廠商已針
    對鏡片微刮傷部分為處理，應屬可信；且原告並未就其所受角膜潰瘍之傷害乃係
    鏡片微刮傷所引起一情為舉證，其主張自無可採。
  (八)末者，本件經送行政院衛生署醫事審議委員會鑑定，其結果亦認「(一)角膜塑型術
    視力矯正方法，為一利用特殊設計之高透氧硬式隱型眼鏡有效暫時改善視力的方
    法，其安全性經美國柏克萊大學之安全性評估，並沒有比傳統的隱型眼鏡來的危
    險，關健在於病患是否按時定期回診。關於夜戴型之角膜塑型鏡片，其安全性也
    經過美國俄亥俄大學之安全性評估，並沒有比日戴型的隱型眼鏡的危險。」、「
    (三)本件病患於接受診治後並未遵照醫囑回診，黃富誠醫師於病歷中記載有停戴鏡
    片以及預防感染等事項，並給予藥物治療及交待回診，黃富誠醫師於本案醫療過
    程中，並無延誤或不當之處。」等語，有該署九十二年三月十九日衛署醫字第０
    九二０二００三九四號函附該署醫事審議委員會0000000號初步鑑定書可
    參。
  (九)綜上所述，配戴系爭矯正鏡片於一般情形下並不會發生角膜潰瘍，其關鍵點乃係
    在於病患有無定期回診、徹底清潔鏡片，並於眼睛不適時立即就醫，而原告配戴
    矯正鏡片後，未定期遵照醫囑回診，且於原告九十年九月十九日回診時，被告即
    發現其角膜上皮有點狀性缺損，遂指示原告應停戴鏡片、預防感染，並給予藥物
    治療及交待回診，足認被告於本件醫療過程中，並無延誤或不當之處，原告未依
    指示回診，遲至九十年十二月十八日始發生角膜潰瘍之傷害，距被告前次診療之
    九十年九月十九日已有三月之久，自難認其傷害與被告之診治行為間有何因果關
    係；另被告是否交付黃色說明書並告知配戴矯正鏡片有發生角膜潰瘍之虞，則均
    與原告之傷害無因果關係，是原告主張被告之醫療行為具有過失之情，尚無可採
    ，其依據侵權行為及債務不履行請求被告負賠償責任，均屬無據。
五、醫療行為是否有消費者保護法之適用？原告依據消費者保護法第七條請求被告賠
    償是否有理由？
  (一)按為保護消費者權益，促進國民消費生活安全，提昇國民消費生活品質，特制定
    本法，消費者保護法第一條第一項定有明文。又「一、消費者：指以消費為目的
    而為交易、使用商品或接受服務者。二、企業經營者：指以設計、生產、製造、
    輸入、經銷商品或提供服務為營業者。三、消費關係：指消費者與企業經營者間
    就商品或服務所發生之法律關係。四、消費爭議：指消費者與企業經營者間因商
    品或服務所生之爭議。」同法第二條第一至四款亦有明文。另消費者保護法對於
    消費，並未為定義性之解釋，故一般謂該法所指「消費」應泛指為達成生活上目
    的而使用商品或接受服務之行為，只要其非用於生產，即屬消費。且所謂「服務
    」之定義，依據我國消費者保護法第二條第二款規定，凡以提供服務業為營業之
    人，均屬於「企業經營者」。又由第三條規定可知，在消費者保護法上係將商品
    與服務視為對等之規範標的。換言之，消費者保護法所稱服務並不以與商品有關
    連者為限，與商品無關之服務業，如社會服務業（醫療、教育等）、生產者服務
    業（如：律師、會計師、通訊、金融、保險等）、個人服務業（如餐飲、旅館、
    修理等），均在消費者保護法規律之範圍。另再參酌八十三年二月四日（消費者
    保護法於八十三年一月十一日經總統公布施行）立法院公聽會紀錄結論認為：「
    ．．．消費者保護法未確定考量醫病關係的適法性問題，致引起爭議，因此一致
    表達希望立法院能修法解決問題，若不修法，行政院在制定施行細則時，應在『
    服務』類別中將醫療服務排除在外」，雖與會醫界人士對於修法前醫療行為有消
    費者保護法現行條文之適用，仍有爭議，希望將來修法時將其排除。嗣消費者保
    護法於九十二年一月二十二日修正前，經立法院院會討論消費者保護法第七條修
    正條文時，原有立法委員主張於該條第一項增列後段「但危險係醫療行為內含之
    風險者，不在此限。」，即希望將醫療行為排除於消費者保護法之外，但經一連
    串討論後，仍採納行政院提案條文通過（即現行條文）等情，可知目前消費者保
    護法並未將醫療服務排除在外，是消費者保護法中之服務行為當然包含醫療行為
    在內。
  (二)次按，從事設計、生產、製造商品或提供服務之企業經營者，於提供商品流通進
    入市場，或提供服務時，應確保該商品或服務，符合當時科技或專業水準可合理
    期待之安全性，消費者保護法第七條第一項亦有明文規定。且，該項所稱之「服
    務」，應係指非直接以設計、生產、製造、經銷或輸入商品為內容之勞務供給，
    且消費者可能因接受該服務而陷於安全或衛生上之危險者而言。又，所謂「安全
    或衛生上之危險」，係指服務於提供時，未具通常可合理期待之安全性，且未符
    合當時科技或專業水準者而言。而是否具備通常可合理期待之安全性，則應以提
    供服務當時之科技及專業水準，以及符合社會一般消費者所認知之期待為整體衡
    量（最高法院九十年度台上字第七０九號判決意旨參照）。因之，被告所提供之
    服務，是否具有安全或衛生上之危險，自應以其醫療行為是否符合當時之科技及
    專業水準為斷。經查，被告所提供之醫療服務，已符合當時之科技及專業水準，
    已如前述，即已具備可合理期待之安全性，而符合消費者保護法第七條第一項之
    規定，是原告依據消費者保護法第七條第三項請求被告負賠償責任，自屬無據。
六、從而，被告為原告實施角膜塑型矯正法之過程，以一般醫師之醫學知識為標準，
    已盡其注意義務，無法認定原告之角膜潰瘍與被告之醫療行為有相當因果關係，
    且依上揭行政院衛生署醫事審議委員會之鑑定意見，亦認被告之醫療過程並無疏
    失，是原告依據侵權行為、債務不履行及消費者保護法之規定，請求被告應給付
    原告三百九十九萬二千五百五十元，及自起訴狀繕本送達翌日起至清償日止，按
    年息百分之五計算之利息，為無理由，不應准許。
七、原告之訴既經駁回，其假執行之聲請亦失所附，應併予駁回。
八、結論：本件原告之訴為無理由，依民事訴訟法第七十八條，判決如主文。
中　　　華　　　民　　　國　　九十三　　年　　　六　　　月　　 十一 　　日
　　　　　　　　　　　　　　　　臺灣高雄地方法院民事第二庭
~B法　　　官　曾淑娟
正本係照原本作成。
如不服本判決，應於送達後廿日內，向本院提出上訴狀並表明上訴理由，如於本判決
宣示後送達前提起上訴者，應於判決送達後十日內補提上訴理由書（須附繕本）。
中　　　華　　　民　　　國　　九十三　　年　　　六　　　月　　 十一 　　日
~B法院書記官　林宜正
